最高法院刑事判決　　　　　　　　　　　　　　　八十八年度台上字第三一○五號
　　上　 訴　 人　台灣高等法院台中分院檢察署檢察官
　　上訴人即被告　丙○○
　　　　　　　　　乙○○
　　　　　　　　　甲○○
右上訴人等因被告盜匪案件，不服台灣高等法院台中分院中華民國八十八年三月三十
一日第二審判決（八十七年度上訴字第二三○一號，起訴案號：台灣南投地方法院檢
察署八十六年度偵字第五四○七、五五○○、五七七○號），提起上訴，本院判決如
左：
    主  文
原判決撤銷，發回台灣高等法院台中分院。
    理  由
本件原判決撤銷第一審論處上訴人即被告（下稱被告）丙○○、乙○○、甲○○共同
連續強盜罪刑部分之判決，改判仍依牽連及想像競合關係，從一重論處被告三人共同
連續意圖為自己不法之所有，以強暴致使不能抗拒而取他人之物罪刑，固非無見。惟
查：(一)原判決事實二－２記載：被告丙○○、乙○○及綽號「阿明」之人，於民國八
十六年九月五日二十二時十五分許，由乙○○及綽號「阿明」之人分持「長槍」闖入
台中縣太平鄉○○村○○路一巷新巷五十二號，丙○○以「長槍」抵住被害人謝王樂
真之頭部，喝令在場之人不准動，使在場之被害人謝王樂真、謝載徵、劉素娥、游金
鳳及綽號「土匪」之人不能抗拒，命交付財物等情，其所謂之「長槍」究何所指，是
否為制式，抑改造使具殺傷力，為槍砲彈藥刀械管制條例之槍械﹖或為如原判決事實
二所載之「不具殺傷力之玩具烏茲衝鋒槍」﹖事實尚欠明瞭。(二)被告等無故持有可發
射子彈，具殺傷力之改造玩具手槍，及具殺傷力之土製子彈、手榴彈部分，第一審係
依牽連關係論處被告等修正前槍砲彈藥刀械管制條例第十條第三項、第十一條第三項
之罪刑，原審則認被告等持有之槍、彈堪供軍用，撤銷第一審判決，改判依刑法第一
百八十七條論處（原判決第三十八頁倒數第一行至第三行），但事實欄則未有該槍、
彈堪供軍用之記載，理由欄亦未說明各該槍、彈如何之堪供為偷襲、暗殺、挾制等軍
事上特種用途之認定理由及依據，亦有未當。(三)原判決事實二－６並未認定謝吉星被
搶（強盜）現款新台幣（下同）一萬八千元；事實二－７亦未認定游文龍被搶一萬三
千元。另原判決事實二－６認定李錫國被搶現款一萬八千元；事實二－７認定劉從誠
被搶現款一萬元、行動電話一支、勞力士手錶一只；事實二－１認定黃海清被搶現款
約三十餘萬元；事實二－４認定傅木生被搶一萬七千元各等情，理由欄則分別援引謝
吉星指稱被搶一萬八千元（原判決第二十五頁倒數第四行至第二十六頁第四行）；游
文龍指稱被搶一萬三千元（原判決第二十八頁第一行至第七行）；李錫國指稱被搶現
金一千元（原判決第二十五頁第十一行至第十五行）；劉從誠指稱被搶現款二十六萬
元、行動電話三支、金項鍊二條、翡翠項鍊一條、戒指三只（原判決第二十七頁倒數
第七行至第二十八頁第一行）；黃海清指稱被搶現金七萬元（原判決第二十三頁第二
行至第九行）；傅木生指稱被搶現金一萬元（原判決第二十九頁倒數第一行至第三十
頁第四行），為判決基礎，並說明「被告三人強盜所得現金業經發還謝吉星一萬八千
元」（原判決第四十一頁第七、八行）云云，主文欄更為發還游文龍被搶財物一千二
百七十三元之諭知（原判決主文第六項、附表貳編號十五），主文、事實、理由亦有
矛盾。(四)刑法第五十五條後段所謂「犯一罪而其方法或結果之行為犯他罪者」，係指
行為人對本可分別獨立成罪之數罪名間，預有使之牽連之意思，而其一罪與他罪間，
通常以之為必要手段或必然之結果者，始足當之。本件據被告丙○○供稱：伊等強盜
並未有人指使，均係臨時起意云云，原判決並援引其上開供述為判決基礎之一（原判
決第十七頁第八、九行），如果無訛，則丙○○之強盜行為，既均係臨時起意，則其
於八十六年七月間改造玩具手槍及子彈、手榴彈當時，是否有預供為強劫他人財物之
用，而得謂其主觀上對製造槍、彈與強盜三罪間，預有使之牽連之意思，應成立牽連
犯，亦非全無可疑。實情究何﹖原審未深入詳予查明，細心勾稽，遽行判決，自不足
以昭折服。檢察官及被告上訴意旨指摘原判決違法，非無理由，認應發回更審，期臻
翔適。
據上論結，應依刑事訴訟法第三百九十七條、第四百零一條，判決如主文。
中      華      民      國    八十八    年      六      月     十六     日
                              最高法院刑事第二庭
                                  審判長法官  莊  來  成
                                        法官  呂  潮  澤
                                        法官  謝  俊  雄
                                        法官  白  文  漳
                                        法官  蘇  振  堂
      右正本證明與原本無異
                                              書  記  官
中      華      民      國    八十八    年      六      月    二十三    日
